臺北高等行政法院判決
　　　　　　　　　　　　　　　　　　 96年度訴字第00862號
　　　　　　　　　　　　　　　.
原　　　告　中正國防幹部預備學校
代　表　人　甲○○
送達代收人　乙○○
訴訟代理人　林恩瑋律師
被　　　告　丙○○
　　　　　　丁○○
上列當事人間因償還公費事件，原告提起行政訴訟，本院判決如
下：
　　主  文
被告應給付原告新台幣伍拾玖萬捌仟貳佰陸拾元及自民國96年09
月11日起至清償日止，按年息5%計算之利息。
訴訟費用由被告共同負擔。
　　事  實
一、事實概要︰
    被告丙○○於民國（下同）86年08月10日入學就讀原告（中
    正國防幹部預備學校）初級部，89年08月06日升入高中部就
    讀，就學期間因高中二年級下學期成績未達學期評定標準，
    經原告於91年07年09日以（91）尚忍字第1929號令核定轉學
    。依據當時（89年06月07日國防部修正發布之）國軍各軍事
    學校轉學退學開除學生賠償費用辦法第2 條第1 項之規定「
    國軍各軍事學校招考之學生報到入學後，經轉學、退學或開
    除學籍者，除符合本辦法免賠在校費用之規定外，均應賠償
    在校期間費用。」軍校生經核定轉學，自應賠償在校期間費
    用，且被告丙○○簽立入學志願書、被告丁○○簽立保證書
    ，均同意該賠償責任，原告乃據以提起本件行政訴訟。
二、兩造聲明：
　(1)原告聲明：
　　求為判決如主文所示。
　(2)被告聲明：
　　被告經合法通知均未於言詞辯論期日到場，亦未以書狀為任
    何聲明及陳述。
三、原告之主張：
　(1)依據當時（89年06月07日國防部修正發布之）國軍各軍事學
    校轉學退學開除學生賠償費用辦法，被告丙○○經核定轉學
    前在校期間費用應負賠償責任，且被告丁○○應負該賠償之
    保證責任。有國軍各軍事學校轉學退學開除學生賠償費用辦
    法為依據，並有被告丙○○簽發之入學志願書、被告丁○○
    簽發之保證書、原告核定之轉學令、賠償費用統計表為證。
  (2)關於在校期間（86年08月10日至91年07月07日24時）費用：
    薪餉新台幣（下同）379,958 元：初級部每月以5,380 元
      計、87年07月起每月以5,545 元計，高中部89年09月起每
      月以6,060 元計、90年01月起每月以6,245 元計。
    追繳月底薪餉4,824 元：薪餉月初發放，91年07月09日核
      定轉學前，被告丙○○已經領取該91年07月份全月薪餉，
      故超過之薪餉應予追繳。
    主食費44,824元：每月以729 元計、88年07月起每月以
      775 元計，89年07月起每月以783 元計。
    副食費91,350元：每月以1,550 元計。
    副食加給20,625 元：每月以350 元計。
    服裝費1,499 元。
    教育訓練費42,900元：高中部每月以1,860 元計。
    教育補助費12,280元：初級部每月以780 元計，高中部每
      月以1,990 元計。
    理  由
一、被告經合法通知，無正當理由而未於言詞辯論期日到場，核
    無行政訴訟法第218 條準用民事訴訟法第386 條所列各款情
    形，爰依原告之聲請，由其一造辯論而為判決。
二、按行政機關基於其法定職權，為達成特定之行政上目的，得
    於不違反法律規定之前提下，與人民約定提供某種給付，並
    使接受給付者負合理之負擔或其他公法上對待給付之義務，
    而成立行政契約關係。國軍各軍事學校招考入學之學生可享
    受公費及軍（士）官養成教育，於畢業後取得軍（士）官任
    用資格，惟學生在校期間如遭退學、轉學或開除學籍者，應
    賠償其在校期間之費用，國防部就有關之賠償事宜訂有「國
    軍各軍事學校退學開除學生賠償費用辦法」，該辦法係主管
    機關為確保國家培養軍事人才之目的及財政支出之合理性而
    訂立，作為自願接受公費軍事教育學生訂立行政契約之準據
    ，亦與法律規定無違，本件自得適用。國軍各軍事學校於甄
    試學生之招生簡章（原告87年度招生簡章影本，參卷p-53）
    上已載明在校受訓期間，如因故遭學校開除或退學學籍者，
    應依照上開賠償費用辦法繳還在校期間所耗費用，則上開賠
    償費用辦法即成為契約之內容，訂約當事人均有履行契約之
    義務（司法院釋字第348 號解釋參照）。
三、依據當時（89年06月07日國防部修正發布之）國軍各軍事學
    校轉學退學開除學生賠償費用辦法第3 條第1 項之規定：「
    學生自報到入學日起至核定轉學、退學或開除學籍之前一日
    止，除扣除得折抵最高一年十月役期之入伍及軍事訓練時間
    外，其賠償費用之範圍及標準如下：一、薪津：就已發給之
    全部數額計算。二、主副食品價款：依月給與定量，以原領
    用時規定價格折算之。三、服裝費：依實際領用給與品種數
    量，照原製時之新品規定價格折算之。如為貸與品，按規定
    收繳，倘有欠繳者，照原製時之新品規定價格折算之。四、
    教育訓練費：除預備學校國中部之學生外，以教育階層及各
    班次之人年教育經費基準核算。」，本件被告丙○○於73年
    10月12日出生，核定轉學時尚未年滿20歲未發生義務役入伍
    服役情事，自無除扣入伍時間的問題，其在校期間費用自應
    全數繳回，有被告分別簽立入學志願書及保證書可按，應可
    採信，原告訴請返還，於法有據，爰分述其金額於下：
  (1)薪津：就已發給之全部數額計算。應自86年08月10日入學至
    已領91年07月31日前之薪餉，包含91年07月09日核定轉學前
    ，被告丙○○已經領取該07月份全月薪餉。即初級部每月以
    5,380 元計（參卷p-51）、87年07月起每月以5,545 元計（
    參卷p-51），高中部89年09月起每月以6,060 元計（參卷p-
    51）、90年01月起每月以6,245 元計（參卷p-52），合計為
    384,782 元（計算表參見卷p-09）；亦即薪餉379,958 元及
    追繳91年07月底薪餉4,824 元之合計384,782 元（379,958+
    4,824=384,782 ），應為准許。
  (2)主副食品價款：以原領用時規定價格折算之。主食費（包含
    米麵豆油鹽）44,824元：每月以729 元計、88年07月起每月
    以775 元計，89年07月起每月以783 元計；副食費（包含副
    食費及副食實物補助費）91,350元：每月以1,550 元計（參
    卷p-37、p-38主副食給與標準）。副食加給20,625元：每月
    以350 元計（參卷p-51、p-52），應為准許。
  (3)服裝費：應依實際領用數量，照原製時新品價格折算之。且
    86年入學時招生簡章已經載明服裝費3 年共計12,283元（參
    卷p-54），被告丙○○在校期間為初級部3 年、高中部2 年
    ，原告僅請求服裝費1,499 元，猶在招生簡章告知之範圍內
    ，原告僅為部分服裝費之請求，自應為准許。
  (4)教育訓練費：其中高中部每月以1,860 元計算之教育訓練費
    42,900元（於86年入學時招生簡章已經載明，參卷p-54），
    而教育補助費12,280元：初級部每月以780 元計，高中部每
    月以1,990 元計（參卷p-39，軍校學教育補助費表），應為
    准許。
四、又按行政契約，本法未規定者，準用民法相關之規定，行政
    程序法第149 條定有明文。而依民法第233 條第1 項前段及
    第203 條規定：遲延之債務，以支付金錢為標的者，債權人
    得請求依法定利率計算之遲延利息；應付利息之債務，其利
    率未經約定，亦無法律可據者，週年利率為5%。本件原告訴
    請被告應給付598,260 元，及自起訴狀繕本送達翌日即96年
    09月11日起至清償日止，按年息5%計算之利息部分，為有理
    由，應予准許。又被告2 人應賠償原告如主文所示金額之公
    費，其債務係屬同一目的，僅發生之原因有別，被告2 人各
    負全部給付之義務，如其中債務人1 人為給付，他債務人即
    免其責任，屬不真正連帶債務，原告訴請共同給付，未逾此
    範圍，於法有據，併此敘明。
五、據上論結，本件原告之訴為有理由，依行政訴訟法第98條第
    1 項前段、第218 條、第104 條；民事訴訟法第385條第1項
    前段、第85條第1項前段，判決如主文。
中　　華　　民　　國　　96　　年　　10　　月　　24　　日
                  第三庭審判長法  官　姜　素　娥
                              法  官　楊　莉　莉
                              法  官　曹  瑞  卿
上列正本係照原本做成。
如不服本判決，應於判決送達後20日內向本院提出上訴書狀，其
未表明上訴理由者，應於提起上訴後20日內向本院提出上訴理由
書（須依對造人數附具繕本）；如於本判決宣示或公告後送達前
提起上訴者，應於判決送達後20日內補提上訴理由書（須附繕本
）。未表明上訴理由者，逕以裁定駁回。
中　　華　　民　　國　　96　　年　　10　　月　　24　　日
                                書記官  鄭  聚  恩
